最高法院刑事判決　　　　　　九十四年度台上字第五０七一號
　　上　訴　人　乙○○
　　　　　　　　　　　　路3段.
　　　　　　　　甲○○
　　　　　　　　　　　　38之.
　　上 列一 人
　　選任辯護人　陳鴻謀律師
上列上訴人等因違反政府採購法（貪污）案件，不服台灣高等法
院台中分院中華民國九十四年二月三日第二審判決（九十二年度
上訴字第二一八六號，起訴案號：台灣台中地方法院檢察署九十
年度偵字第一八三六二、一九四二八號），提起上訴，本院判決
如下：
　　主　文
上訴駁回。
　　理　由
按刑事訴訟法第三百七十七條規定，上訴於第三審法院，非以判
決違背法令為理由，不得為之。是提起第三審上訴，應以原判決
違背法令為理由，係屬法定要件。如果上訴理由狀並未依據卷內
訴訟資料，具體指摘原判決不適用何種法則或如何適用不當，或
所指摘原判決違法情事，顯與法律規定得為第三審上訴理由之違
法情形，不相適合時，均應認其上訴為違背法律上之程式，予以
駁回。本件原判決認定上訴人乙○○係宏銓水電工程有限公司（
下稱宏銓公司）負責人，上訴人甲○○係土牛程鴻水電工程行（
下稱土牛程鴻水電行）負責人，均從事水電工程之設計、施作等
業務。台中縣和平鄉公所於民國八十八年十一月至同年十二月間
，先後辦理原判決附表一編號Ｅ，附表二編號丙、戊及附表三編
號２、３、４所示之（九二一震災）自來水搶修工程。上訴人等
與來鉅有限公司（下稱來鉅公司）負責人李星根、健安水電工程
行（下稱健安水電行）負責人劉憲章為順利以低價標得上開工程
（甲○○並另向李德興借用興營水電有限公司《下稱興營公司》
之牌照參與投標），乃基於概括之犯意，於工程招標時，或以協
議，或分別取得各比價廠商同意之方式合意，約定不為價格之競
爭，使來鉅公司、健安水電行及宏銓公司以最低價得標，而影響
決標價格及獲取不當利益，詳如原判決事實欄(1)至(5)及上開附表
所示等情，爰撤銷第一審關於上訴人等部分之判決，改判仍論處
上訴人等共同連續意圖影響決標價格及獲取不當利益，而以協議
使廠商不為價格之競爭罪刑，已綜合全部卷證資料，敘明其所憑
之證據及認定之理由；並以上訴人等否認犯罪所持之辯解為不足
採，予以論駁綦詳。所為論敘，俱有卷存之證據資料可資覆按，
從形式上觀察，並無判決違背法令之情形存在。按刑事訴訟法第
三百七十九條第十四款所稱「判決所載理由矛盾」之判決當然違
背法令，係指判決主文與事實或理由相互間、事實與理由相互間
、判決理由內部間有互相矛盾之情形而言。原判決採憑乙○○在
法務部調查局中部地區機動工作組（下稱調查局中機組）之供述
，為其不利之認定；並以其所述與甲○○在第一審法院九十二年
二月十二日所為之陳述互相符合，旨在說明乙○○事後辯稱其於
調查局中機組之陳述係不實在等語，乃卸責之詞（見原判決第四
十一面第十行至第四十三面第七行、第四十四面第一行至第十一
行）。復謂上開附表二編號丙、附表三編號２、３、４所示工程
均係九二一地震後之重建工程，依甲○○之供述，其以土牛程鴻
水電行及興營公司名義投標，應係借牌予健安水電行、宏銓公司
使用無訛；並審酌上訴人等及劉憲章等人之證言，以甲○○辯稱
未參與或同意陪標等語，亦不足採（見原判決第四十六面第十九
行至第四十八面第三行），其理由之論敘尚無歧異，核與事實欄
記載甲○○等人「各自估算工程總額及籌措押標金後，參與各該
工程之決標」之事實，亦無齟齬，殊無甲○○上訴意旨所稱判決
所載理由矛盾之違法情形。又上訴人等與李星根、劉憲章共同以
協議或其他方式之合意，約定不為價格之競爭，使來鉅公司、健
安水電行及宏銓公司以最低價得標，獲取不當利益之犯罪構成事
實既經證明，則彼此間何時、何地、如何共同謀議？謀議之內容
為何？有無購買押標金等過程細節部分，已不影響事實之確認及
法律之適用，自無逐一調查說明之必要。判決內未加敘明，不生
違背法令之問題。再，原審行準備程序時，受命法官訊問：「關
於認罪協商的部分有何意見？」甲○○答稱：「我承認借牌我認
罪。」（見原審卷第二宗第一六八頁）。嗣於原審審判期日辯論
時則改稱：「我只是借牌而已，應該無罪。」等語（見原審卷第
三宗第一０六頁）。原判決理由記載「訊據被告……甲○○均否
認有政府採購法圍標犯行……」（見原判決第四十面第十三行）
，與卷內資料自無不合。甲○○於第一審法院審判中否認乙○○
找其陪標，辯稱：「他（乙○○）有來找過我（陪標），但我沒
有同意」等語（見第一審卷第一宗第三０五頁）。原判決誤載甲
○○於「調查站」矢口否認上情（見原判決第四十六面第十行至
第十二行），要屬文字之誤植，亦無違法可言。復查原判決係綜
合卷內全部證據資料，參互審酌判斷，而為乙○○有罪之認定，
非僅憑其於調查局中機組所為之自白為唯一之證據。來鉅公司負
責人李星根在偵查中亦坦承「（附表一所示工程）這些陪標廠商
會讓我得標」，雖僅承認其中一部分工程係「陪標」（見三七０
七號偵查卷第二宗第五十二頁背面至第五十四頁），仍無從執為
有利於乙○○之認定。原判決謂乙○○關於上開附表一編號Ｅ及
附表二編號丙所示之工程，係劉憲章、李星根分別聯絡投標廠商
達成客觀上影響決標價格或獲取不當利益之結果，屬「其他方式
之合意」；其餘工程乃上訴人等及李星根共同以「協議」方式為
之（見原判決第四十四面第十三行至第十七行）。所稱「協議」
或「其他方式之合意」，俱屬政府採購法第八十七條第四項之罪
之行為態樣，判決主文擇一記載上訴人等「共同連續意圖影響決
標價格及獲取不當利益，而以協議之合意，使廠商不為價格之競
爭」，已足揭示其所犯之罪，核與刑事訴訟法第三百零九條之規
定無違。至判決內另謂乙○○坦承上開工程係分別與李星根、甲
○○或劉憲章等人「協議」陪標（見原判決第四十三面第一行至
第七行），未區分「協議」或「其他方式之合意」，係文字敘述
之簡略，於判決之結果仍無影響，不得任意指摘為違法，而執為
第三審上訴之合法理由。上訴人等上訴意旨指摘之各節，徒就原
審採證認事職權之適法行使，及判決內己明白論斷之事項，憑己
見砌詞爭辯，均與法律規定得為第三審上訴理由之違法情形，不
相適合，其上訴為違背法律上之程式，應予駁回。
據上論結，應依刑事訴訟法第三百九十五條前段，判決如主文。
中　　華　　民　　國　九十四　年　　九　　月　十五　　日
                      最高法院刑事第三庭
                          審判長法官  紀　俊　乾
                                法官  黃　正　興
                                法官  劉　介　民
                                法官  陳　東　誥
                                法官  洪　明　輝
      本件正本證明與原本無異
                                      書  記  官
中　　華　　民　　國　九十四　年　　九　　月　十九　　日
                                                Ｒ
